【裁判字號】    99,訴,573
【裁判日期】    990713
【裁判案由】    違反臺灣地區與大陸地區人民關係條例等
【裁判全文】
臺灣高雄地方法院刑事判決
公  訴  人  臺灣高雄地方法院檢察署檢察官
被      告  丙○○  43歲民.
選任辯護人  鄭淑貞律師
被      告  甲○○
選任辯護人  林石猛律師
            林岡輝律師
被      告  戊○○
            丁○○
前列二人共同
指定辯護人  本院公設辯護人陳信凱
上列被告因違反臺灣地區與大陸地區人民關係條例等案件，經檢
察官提起公訴（97年度偵字第29477 號）及追加起訴（98年度偵
緝字第2266號），本院合併審理後，判決如下：
    主  文
丙○○、甲○○共同連續犯使大陸地區人民非法進入臺灣地區罪
，各處有期徒刑壹年陸月，均減為有期徒刑玖月。
戊○○、丁○○共同連續犯使大陸地區人民非法進入臺灣地區罪
，各處有期徒刑壹年貳月，均減為有期徒刑柒月。均緩刑參年，
緩刑期間均付保護管束，並均應接受陸拾小時之法治教育課程。
    事  實
一、丙○○（與乙○○為姊妹，與甲○○為夫妻）、甲○○、戊○○、丁○○與乙○○（經本院通緝，俟到案後，再行審結
    ），均明知大陸地區人民非經主管機關許可，不得進入臺灣
    地區，並知悉戊○○與大陸地區人民陳珍媚、丁○○與大陸
    地區人民陳細金間，均無結婚之真意，竟於民國91年6 月12
    日前某日，因陳珍媚、陳細金（均經檢察官為不起訴處分）
    欲來臺灣非法打工賺錢，乃透過乙○○、丙○○、甲○○代
    為尋找人頭配偶，乙○○旋即以新臺幣（下同）50,000元之
    代價，向戊○○、丁○○商議由戊○○、丁○○充當人頭配
    偶，赴大陸地區與陳珍媚、陳細金辦理假結婚，使陳珍媚、
    陳細金得以配偶探親名義進入臺灣地區，戊○○、丁○○應
    允後，乙○○、丙○○、甲○○分別與戊○○及丁○○共同
    基於利用假結婚方式，使大陸地區人民得以配偶探親之虛偽
    名義，非法進入臺灣地區之概括犯意聯絡，及乙○○、丙○○、甲○○、戊○○與陳珍媚；乙○○、丙○○、甲○○、
    丁○○與陳細金共同基於行使使公務員登載不實文書之犯意
    聯絡，先由乙○○在基隆市某處介紹丙○○予戊○○認識，
    並告以丙○○作為在大陸地區接應之對象，嗣於91年6 月12
    日，由乙○○先分別支出赴大陸地區所需之機票及約定給付
    之部分報酬各10,000元予戊○○、丁○○後，由甲○○於同
    日駕車搭載戊○○、丁○○至中正國際機場（現桃園國際機
    場）搭乘飛機，使戊○○帶同丁○○前往大陸地區福建省寧
    德市，抵達大陸地區後，旋由丙○○接機並帶戊○○、丁○○前往其與乙○○在福建省寧德市○○鎮○○村○○街5號
    之住處安置，復於91年6 月19日，在丙○○之安排下，由陳
    珍媚、陳細金陪同戊○○、丁○○前往大陸地區福建省寧德
    市民政局及公證處辦理結婚登記，並取得該公證處核發之（
    2002）寧蕉證內字第698 號、第697 號結婚公證書。戊○○
    、丁○○取得上開大陸地區之結婚公證書後，即於91年6 月
    21日返回臺灣地區，並由甲○○駕車偕乙○○至中正國際機
    場接機，乙○○即在車上分別給付戊○○、丁○○剩餘之報
    酬40,000元。戊○○、丁○○分別於91年7 月15日、16 日
    ，提供上開結婚公證書向財團法人海峽交流基金會（下稱海
    基會）辦理文書驗證而取得證明書，於91年7 月19日，推由
    戊○○、丁○○各持上開結婚公證書及海基會證明分別至臺
    北縣汐止市及新莊市戶政事務所，由戊○○、丁○○各自填
    載內容不實之「結婚登記申請書」，以戊○○與陳珍媚、丁○○與陳細金結婚之不實事項申請辦理結婚之戶籍登記，致
    使各該戶政事務所辦理結婚登記、不知情之該管公務員，將
    戊○○與陳珍媚、丁○○與陳細金於91年6 月19日結婚之不
    實事項，分別登載於其職務上所職掌之電腦系統、戶口名簿
    及戊○○、丁○○之國民身分證「配偶欄」等公文書上，足
    生損害於戶政機關對於戶籍管理之正確性。復於91年7 月22
    日及19日，分別由戊○○、丁○○至臺北縣政府警察局汐止
    分局社后派出所填具「大陸地區人民進入臺灣地區保證書」
    辦理對保，並各自表明願意負擔陳珍媚、陳細金入境臺灣地
    區之保證責任，經該派出所承辦員警實質查核後簽註意見完
    成對保手續後，遂依大陸地區人民進入臺灣地區許可辦法，
    分別於91年7 月29日、26日，至內政部警政署入出境管理局
    （下稱境管局，現改制為內政部入出國及移民署），持前開
    登載不實之戶籍登記資料，填具「大陸地區人民入出臺灣地
    區申請書」，向境管局申辦陳珍媚、陳細金入境來臺探親之
    手續，經境管局承辦業務之該管公務員實質審核後，分別許
    可陳珍媚、陳細金以探親名義入境來臺而核發入境許可證，
    陳珍媚、陳細金遂於91年9 月13日以形式上合法之探親名義
    非法入境臺灣。甲○○、丙○○、戊○○、丁○○復承前開
    使大陸地區人民非法進入臺灣地區之概括犯意及與陳珍媚、
    陳細金共同基於行使使公務員登載不實文書之概括犯意聯絡
    ，推由戊○○於92年3 月3 日、92年12月10日至臺北縣政府
    警察局汐止分局社后派出所填具「大陸地區人民進入臺灣地
    區保證書」辦理對保，由丁○○於92年2 月17日、93年1 月
    17日至雲林縣政府警察局台西分局三崙派出所填具「大陸地
    區人民進入臺灣地區保證書」辦理對保，並各自表明願意負
    擔陳珍媚、陳細金入境臺灣地區之保證責任，經該派出所承
    辦員警實質查核後簽註意見完成對保手續後，於92年3 月10
    日、92年10月10日、92年2 月20日、92年10月7 日，填具「
    大陸地區人民入出臺灣地區申請書」，向境管局申辦陳珍媚
    、陳細金再次入境來臺之手續，經境管局承辦業務之該管公
    務員實質審核後，許可陳珍媚、陳細金以探親名義入境來臺
    而核發入境許可證，陳珍媚乃先後於92年3 月15日、93年1
    月18日；陳細金乃先後於92年4 月14日、93年2 月26日再次
    以形式上合法之探親名義非法入境臺灣，而後陳珍媚於93年
    1 月29日遭查獲非法坐檯陪酒；陳細金於93年3 月3 日遭查
    獲逾期居留，始悉上情。
二、案經內政部入出國及移民屬專勤事務第二大隊高雄縣專勤隊
    報告臺灣高雄地方法院檢察署檢察官偵查起訴。
    理  由
壹、程序部分（含證據能力）：
一、按「有一人犯數罪者，數人共犯一罪或數罪者，為相牽連之
    案件」、「於第一審辯論終結前，得就與本案相牽連之犯罪
    或本罪之誣告罪，追加起訴」，刑事訴訟法第7 條第1 款、
    第2 款、第265 條第1 項分別定有明文。查本件檢察官認被
    告丁○○就使陳細金得以假結婚方式進入臺灣地區及行使使
    公務員登載不實之文書之犯行，係與本案被告甲○○、丙○○，為數人共犯一罪之相牽連案件，檢察官於本院言詞辯論
    終結前，就原起訴部分之相牽連案件，以98年度偵緝字第22
    66號追加起訴，核無不合，是本院自得併為審理，合先敘明
    。
二、被告之自白，非出於強暴、脅迫、利誘、詐欺、疲勞訊問、
    違法羈押或其他不正之方法，且與事實相符者，得為證據；
    刑事訴訟法第156 條第1 項定有明文。本件被告戊○○、丁○○違反臺灣地區與大陸地區人民關係條例及行使使公務員
    登載不實文書之犯罪事實，業據被告戊○○、丁○○於本院
    表明認罪而坦承不諱，且核與事實相符，自得作為證據。
三、被告以外之人於偵查中向檢察官所為之陳述，除顯有不可信
    之情況者外，得為證據；刑事訴訟法第159 之1 第2 項定有
    明文。偵查中對被告以外之人所為之偵查筆錄，或被告以外
    之人向檢察官所提之書面陳述，性質上均屬傳聞證據。現階
    段刑事訴訟法規定，檢察官代表國家偵查犯罪、實施公訴，
    依法其有訊問被告、證人及鑑定人之權，證人、鑑定人且須
    具結，實務運作時，檢察官偵查中向被告以外之人所取得之
    陳述，原則上均能遵守法律規定，不致違法取供，其可信度
    極高。戊○○、丁○○於偵查中均以證人身分向檢察官具結
    所為之陳述，被告甲○○、丙○○及其等之辯護人均未曾提
    及檢察官在偵查時有不法取供之情形，亦無顯不可信之情況
    ，故以上證人於偵查中之證言均具有證據能力。
四、被告以外之人於司法警察（官）調查中所為之陳述，依刑事
    訴訟法第159 條第1 項規定，係屬傳聞證據，原則上無證據
    能力，惟如該陳述與審判中不符時，其先前之陳述具有較可
    信之特別情況，且為證明犯罪事實存否所必要者，依刑事訴
    訟法第159 條之2 規定，始例外認為有證據能力；如該陳述
    與審判中相符時，因該陳述並不符合刑事訴訟法第159 條之
    2 有關傳聞例外之規定，故不得作為認定本案犯罪事實有無
    之證據，此時，當以其於審判中之陳述作為證據。至所謂「
    與審判中不符」，包括其陳述自身前後不符，及與審判中其
    他證據相齟齬，導致關於主要事實應為相異認定者而言。是
    此不符係指實質不符之陳述，與主要事實無關。僅一字一句
    之不符，固不論矣，即使為一部不符，然倘該不符者係屬可
    分，亦應認為僅此一部之不符，有本條之適用。所謂「較可
    信之特別情況」，則係指與審判中之陳述互為比較結果，其
    先前之陳述存在「可信之特別情況」而言，故其僅係「相對
    之特別可信」，而尚未至「絕對之特別可信」程度。經查：
    本件戊○○、丁○○於警詢陳述涉及被告甲○○、丙○○部
    分，因屬審判外之陳述，為傳聞證據，惟其等陳述整體而言
    ，核與其在本院之證述相符，是其等警詢中之陳述並不符合
    刑事訴訟法第159 條之2 有關傳聞例外之規定，不得作為認
    定本案犯罪事實有無之證據，並無證據能力，應以戊○○、
    丁○○在審判中具結後之證述作為證據。
五、本判決所引用之其餘證據資料（詳後引用之各項證據），縱
    無刑事訴訟法第159 條之1 至第159 條之4 或其他規定之傳
    聞證據例外情形，亦因檢察官、被告甲○○、丙○○、戊○○、丁○○及其等之辯護人對證據能力均不爭執，依刑事訴
    訟法第159 條之5 第2 項之規定，本院審酌該證據之作成，
    均無不當取供情事，且與本案相關之待證事實均有關連性，
    認為以之作為本案之證據應屬適當，自均有證據能力。
貳、實體部分：
一、被告戊○○、丁○○部分：
  (一)訊據被告戊○○、丁○○對上揭全部犯罪事實均供承不諱，
    並有福建省寧德市公證處（2002）寧蕉證內字第698 號、第
    697 號結婚公證書影本、財團法人海峽交流基金會91年7 月
    15日、16日（九一）核字第040269號、第040445號證明書影
    本、陳珍媚及陳細金之大陸地區人民進入臺灣地區旅行證申
    請書影本大陸地區人民進入臺灣地區保證書影本、戊○○、
    丁○○、陳珍媚及陳細金之旅客入出境紀錄查詢、臺北縣汐
    止市戶政事務所98年10月13日北縣汐戶字第0980006896號函
    暨戊○○結婚登記申請書、臺北縣新莊市戶政事務所98年10
    月20日北縣莊戶字第0980009095號函暨丁○○結婚登記申請
    書、戊○○及丁○○個人戶籍資料查詢結果、陳珍媚及陳細
    金之大陸地區人民入出臺灣地區申請書、申辦委託書附卷可
    稽，足認被告戊○○、丁○○之自白與事實相符，應堪置信
    。
  (二)按大陸地區人民非經主管機關許可，不得進入臺灣地區；又
    不得使大陸地區人民非法進入臺灣地區，臺灣地區與大陸地
    區人民關係條例第10條第1 項及第15條第1 項第1 款分別定
    有明文。次按臺灣地區與大陸地區人民關係條例第79條第1
    項處罰違反同條例第15條第1 款所定使大陸地區人民非法進
    入臺灣地區罪，凡非經合法手續進入者皆包含之，自不以偷
    渡進入為限（最高法院90年度臺上字第3180號判決意旨參照
    ）。再按大陸地區人民其配偶在臺灣地區設有戶籍者，得申
    請進入臺灣地區探親；探親停留期間不得逾3 個月，必要時
    得申請延期1 次，期間不得逾3 個月，每年總停留期間不得
    逾6 個月，大陸地區人民進入臺灣地區許可辦法第3 條第1
    項、第3 款、第18條第1 項、第1 款均定有明文。被告戊○○、丁○○為使陳珍媚、陳細金得依據上開規定入境臺灣地
    區，明知陳珍媚、陳細金並無與被告戊○○、丁○○結婚之
    真意，仍各自於大陸地區與陳珍媚、陳細金辦理結婚公證，
    以徒具外觀合法形式之結婚，使陳珍媚、陳細金於91年9 月
    13日得以配偶探親為由申請初次來臺，並均於停留期間6 個
    月屆至前暫先出境，陳珍媚復分別於92年3 月15日、93年1
    月18日；陳細金分別於92年4 月14日、93年2 月26日，申請
    再次來臺，藉以規避我國政府對大陸地區人民入境之管制，
    揆諸上開說明，實質上自形同以非法手段使大陸地區人民進
    入臺灣。
  (三)被告戊○○、丁○○與陳珍媚、陳細金辦理假結婚，以徒具
    外觀合法形式之結婚，使陳珍媚、陳細金得以配偶團聚為由
    申請來臺，各均僅收取1 次50,000元之報酬，業據被告戊○○、丁○○於本院審理時自承不諱，是被告戊○○、丁○○
    就協助陳珍媚復分別於92年3 月15日、93年1 月18日；陳細
    金分別於92年4 月14日、93年2 月26日再度進入臺灣地區，
    並未獲得其他之利益，亦堪認定。綜上，本件事證明確，被
    告戊○○、丁○○犯行洵堪認定，應依法論科。
二、被告甲○○、丙○○部分：
    訊據被告甲○○、丙○○均矢口否認有何違反臺灣地區與大
    陸地區人民關係條例及行使使公務員登載不實文書犯行，被
    告甲○○辯稱：我是因為有在拉保險，所以展現做保險的熱
    誠，才會幫忙載送戊○○、丁○○進出國，且也沒有證據證
    明我有營利之意圖；被告丙○○辯稱：戊○○、丁○○供述
    不實在，且我也沒有營利之意圖云云，經查：
  (一)被告戊○○、丁○○確實有以假結婚之名義，使大陸地區人
    民陳珍媚、陳細金非法進入臺灣地區及行使使公務員登載不
    實文書之事實，已如前述。
  (二)丙○○係由乙○○在基隆市某處介紹予戊○○認識，作為在
    大陸地區接應被告戊○○之對象，且戊○○、丁○○抵達大
    陸地區後，旋由丙○○接機並帶往其與乙○○在福建省寧德
    市○○鎮○○村○○街5 號之住處安置等情，業據證人戊○○稱：「乙○○答應給我50,000元，要我跟陳珍媚假結婚，
    乙○○有介紹丙○○給我認識，他說丙○○是她妹妹，且除
    了單純介紹外，還有說到大陸之後，就是由丙○○接待我們
    ，丙○○等於是在那邊接待的人，所以我們一定要先認識她
    ，而我到大陸之後就是丙○○去接機的，接機後丙○○就帶
    我們去住她家，在大陸辦理相關手續時丙○○跟她在大陸的
    配偶有來帶我們去辦」（見本院訴字第574 號卷第34頁至第
    35頁、第38頁至第40頁）等語明確，核與證人丁○○稱：「
    我是透過一位綽號『依依』（即乙○○）之女子介紹去大陸
    辦理假結婚，我總共可以獲得50,000元，去到大陸地區，是
    由一男一女來接機，女的是『依依』的姊妹，去到那邊是住
    在『依依』她們家，是『依依』告訴我說那是她的家，所有
    事情都是『依依』先在台灣時，就幫我們把過去大陸的所有
    事情都安排好了」（見本院訴字第574 號卷第24頁、第26頁
    、第29頁、第32頁），大致相符，且被告丙○○亦稱：「戊○○、丁○○到大陸寧德時，我曾經與他們見過面」（見本
    院審訴字第3950號卷第137 頁），衡諸證人戊○○、丁○○
    與被告丙○○並非熟稔，彼此無夙怨嫌隙，殊無甘冒偽證罪
    之風險而刻意設詞誣陷被告丙○○之必要，且證人戊○○於
    本院之證述，係與證人丁○○隔離為之（見本院訴字第574
    號卷第25頁），亦無互相參酌說詞之可能，其等所為證述內
    容相同並無重大歧異之處，亦難認屬恣意所為誣陷之詞，是
    證人戊○○、丁○○所證應可採信。衡情戊○○與丁○○隻
    身前往大陸地區，在人地生疏之環境下，兼要辦理假結婚登
    記之事宜又需照料生活起居，若無預先認識且值得信任之人
    前往大陸地區打點、安排，要難迅速完成結婚之公證登記程
    序，則乙○○安排其妹即被告丙○○，作為證人戊○○、丁○○抵達大陸地區後之接待人員，並由被告丙○○安排住在
    其與乙○○在大陸的家中，亦甚合於情理。是被告丙○○係
    負責在大陸地區接待戊○○、丁○○，並協助戊○○、丁○○分別與陳珍媚、陳細金辦理結婚之公證登記程序等情，堪
    予認定。
  (三)被告甲○○除前往機場載送被告戊○○、丁○○外，尚於陳
    珍媚、陳細金到達臺灣時前往機場接機等情，業經證人戊○○稱：「我跟丁○○從大陸回台時甲○○有來接機，後來陳
    珍媚從大陸過來後，甲○○也是負責開車接送，當時車上就
    是我、丁○○以及兩位大陸配偶」（見本院訴字第574 號卷
    第40頁、第41頁）等語明確，且被告甲○○亦稱：「被告戊○○、丁○○自大陸返回臺灣時，是乙○○叫我去接機的」
    （見偵卷第15頁），而被告甲○○除負責人頭配偶之載送外
    ，並有協助戊○○辦理後續之辦理大陸女子入境來臺之手續
    等情，業據被告甲○○稱：「我有幫陳珍媚申請來台過，當
    初是陳珍媚事先聯絡好時間地點，要我去汐止火車站與戊○○碰面拿申請所需的資料」（見移署專二高縣劭字第097011
    09148 號卷第36頁），核與證人戊○○稱：「從我返台之後
    ，都是甲○○跟我接洽的，甲○○都會到我這邊來，讓我做
    一些我需要協辦的手續，其他的都是甲○○在處理」（見本
    院訴字第574 號卷第26頁）等語相符，且有戊○○委託被告
    甲○○辦理陳珍媚入出境許可證之委託書附卷可稽（見移署
    專二高縣劭字第09701109148 號卷第21頁），且證人戊○○
    、丁○○均稱：與甲○○並不熟識（見本院訴字第574 號卷
    第26頁、偵卷第56頁），衡情被告甲○○與被告戊○○、丁○○既非熟識故友，又無任何報酬利益，竟會積極接送被告
    戊○○、丁○○往返機場，甚至在其等大陸配偶來臺之際，
    猶配合載送服務，其所為已顯悖於常情，況使大陸地區人士
    ，未經許可進入臺灣地區，要屬侵害國家安全之犯罪行為，
    為政府所嚴加查緝，若非被告甲○○對於其妻子即被告丙○○、其妻子之姊乙○○與被告戊○○、丁○○欲使陳珍媚、
    陳細金以假結婚方式進入臺灣地區之犯行均有參與，乙○○
    豈會放心指示被告甲○○負責接送被告戊○○、丁○○與其
    等大陸配偶之事宜，而被告甲○○又豈會積極協助被告戊○○辦理陳珍媚申請再次入境之手續，益徵被告甲○○確實就
    使陳珍媚、陳細金以假結婚方式，非法進入臺灣之犯行，與
    被告戊○○、丁○○均有犯意之聯絡與行為之分擔甚明。
  (四)被告甲○○、丙○○雖均以：我並未從中獲取利益，自無營
    利意圖云云置辯，然按以假結婚方式使大陸女子進入臺灣地
    區係違法行為，非可公然為之，且有其獨特之仲介通路及管
    道，復無公定價格，非可一概而論。被告甲○○、丙○○既
    均否認以假結婚方式使陳珍媚、陳細金進入臺灣地區，自無
    從查得渠等獲得具體利潤之金額。然仲介之利得，除經承認
    犯行，或帳冊記載均臻明確外，委難察得實情，縱未確切查
    得被告甲○○、丙○○實際因仲介被告戊○○、丁○○與陳
    珍媚、陳細金假結婚可自陳珍媚、陳細金處獲得之利益，但
    除別有事證，足認其確未牟利外，尚難執此認非法仲介之事
    證有所不足，致知過坦承者難辭重典，飾詞否認者反得逞僥
    倖，而失情理之平。況仲介之人牟利之方式雖異，然其等與
    經仲介進入臺灣地區之女子，非親非故，仲介目的在意圖營
    利則同一，否則焉有徒然支付被告戊○○、丁○○人頭配偶
    報酬，而無所求之可能，堪認被告甲○○、丙○○與乙○○
    找尋被告戊○○、丁○○擔任人頭配偶，藉以使陳珍媚、陳
    細金得以假結婚之方式進入臺灣地區，有從中賺取差額利潤
    圖利之意圖及事實，此應屬合於論理法則，且不違背社會通
    常經驗之理性判斷。是被告甲○○、丙○○，就第1 次使陳
    珍媚、陳細金以假結婚方式進入臺灣地區（91年9 月13日）
    ，當均有營利之意圖，亦堪認定，惟就使陳珍媚復分別於92
    年3 月15日、93年1 月18日；陳細金分別於92年4 月14日、
    93年2 月26日，申請再次來臺部分，卷內並無證據證明被告
    丙○○、甲○○確有另外向陳珍媚、陳細金收取報酬，是就
    陳珍媚、陳細金再度進入臺灣地區部分即無從認定被告丙○○、甲○○有何營利之意圖。又被告戊○○、丁○○雖就收
    受尾款之時間之前後順序及細節，所述內容稍有出入，然其
    等對於尾款係乙○○於返台後才給付乙情，並無不同，參酌
    被告戊○○、丁○○於本院供證時距91年間收取報酬已逾8
    年以上，難期必定記憶深刻，故縱就收取尾款之細節略有出
    入，亦難認定所述係屬不實，並據此而為有利被告丙○○、
    甲○○之認定。
  (五)被告甲○○、丙○○為使陳珍媚、陳細金得依規定入境臺灣
    地區，明知陳珍媚、陳細金並無與被告戊○○、丁○○結婚
    之真意，仍由被告丙○○前往大陸地區協助被告戊○○、丁○○與陳珍媚、陳細金辦理結婚公證，以徒具外觀合法形式
    之結婚，使陳珍媚、陳細金得以配偶團聚為由申請來臺，並
    由被告甲○○辦理後續大陸女子入境來臺之手續及陳珍媚、
    陳細金來臺接送之事宜，藉以規避我國政府對大陸地區人民
    入境之管制，揆諸上開說明，實質上自形同以非法手段使大
    陸地區人民進入臺灣。綜上所述，被告甲○○、丙○○之罪
    證明確，犯行洵堪認定。
三、論罪科刑部分：
  (一)按修正前臺灣地區與大陸地區人民關係條例第79條第1 項處
    罰違反同條例第15條第1 款所定之使大陸地區人民非法進入
    臺灣地區罪，凡非經合法手續進入者皆包含之，不以偷渡進
    入者為限，凡使大陸地區人民以假結婚真入境之脫法方式，
    進入臺灣地區，即該當本罪。是核被告甲○○、丙○○及乙○○分別與戊○○、丁○○共同辦理相關手續，使陳珍媚於
    91年9 月13日、92年3 月15日；陳細金於91年9 月13日、92
    年4 月14日以探親名義進入臺灣地區之所為，係違反臺灣地
    區與大陸地區人民關係條例第15條第1 款不得使大陸地區人
    民非法進入臺灣地區之規定，應依修正前同條例第79條第1
    項之罪論處，被告甲○○、丙○○、乙○○分別與被告戊○○、丁○○就上開罪刑，有犯意聯絡及行為分擔，為共同正
    犯；又大陸地區人民陳珍媚、陳細金係非法進入臺灣地區之
    大陸地區人民，其本身即為本件犯罪行為實施之對象，並無
    同時成為犯罪主體之餘地，是就上開使大陸地區人民非法進
    入臺灣地區之罪，陳珍媚與乙○○、丙○○、甲○○、戊○○；陳細金與乙○○、丙○○、甲○○、丁○○即無從成立
    共同正犯，併此敘明。再被告甲○○、丙○○推由被告戊○○、丁○○辦理相關手續，使陳珍媚於93年1 月19日、陳細
    金於93年2 月26日以探親名義進入臺灣地區之所為，係違反
    臺灣地區與大陸地區人民關係條例第15條第1 款不得使大陸
    地區人民非法進入臺灣地區之規定，因同條例業經修正施行
    ，應依修正後同條例第79條第1 項之罪處斷，被告甲○○、
    丙○○、乙○○分別與被告戊○○、丁○○就此部分之罪刑
    ，有犯意聯絡及行為分擔，為共同正犯。被告甲○○、丙○○推由被告戊○○、丁○○於91年6 月19日，申請辦理戊○○與陳珍媚及丁○○與陳細金結婚之戶籍登記與身份證配偶
    欄之變更，以使公務員登錄不實戶籍電子資訊而取得內容不
    實戶籍謄本及國民身份證等公文書，以及推由被告戊○○、
    丁○○先後於91年7 月29日、26日行使內容不實之戶籍謄本
    後向入出境管理局申辦陳珍媚、陳細金之旅行證，被告戊○○、丁○○、甲○○、丙○○，均係犯刑法第216 條、第21
    4 條之行使使公務員登載不實之公文書罪；被告甲○○、丙○○、乙○○，就被告戊○○與陳珍媚及被告丁○○與陳細
    金行使使公務員登載不實之公文書犯行，均有犯意聯絡與行
    為分擔，是被告甲○○、丙○○、乙○○、戊○○、丁○○
    、陳珍媚、陳細金，均應論以共同正犯。另被告戊○○於92
    年3 月3 日、92年12月10日、丁○○於92年2 月17日、93年
    1 月17日行使該等內容不實戶籍謄本向入出境管理局申辦陳
    珍媚、陳細金之旅行證而行使，均係犯刑法第216 條、第21
    4 條之行使使公務員登載不實之公文書罪；被告甲○○、丙○○、乙○○與被告戊○○、丁○○及陳珍媚、陳細金就行
    使使公務員登載不實公文書之犯行，有犯意聯絡與行為分擔
    ，均應論以共同正犯。被告戊○○、丁○○、甲○○、丙○○所犯各次使公務員登載不實之低度行為，均為各次行使使
    公務員登載不實之公文書之高度行為所吸收，均不另論罪。
    被告甲○○、丙○○、戊○○、丁○○先後多次行使使公務
    員登載不實之公文書，均時間緊接，手段相同，觸犯構成要
    件相同之罪名，顯係基於概括之犯意反覆為之，各均應依修
    正前刑法第56條之連續犯規定，分別論以一罪，並均加重其
    刑；被告戊○○、丁○○、甲○○、丙○○先後3 次使大陸
    女子非法入境臺灣地區之犯行，時間緊接，基本構成犯罪要
    件相同，顯係基於概括之犯意而反覆觸犯同一性質之罪名，
    僅因法律修正之故，而分別依修正前臺灣地區與大陸地區人
    民關係條例第79條第1 項之使大陸地區人民非法進入臺灣地
    區罪以及修正後同條例第79條第1 項之使大陸地區人民非法
    進入臺灣地區罪論處，仍應按修正前刑法第56條之連續犯規
    定，依情節較重之修正後臺灣地區與大陸地區人民關係條例
    第79條第1 項之使大陸地區人民非法進入臺灣地區罪處斷，
    並加重其刑。又按連續犯實施中如法律有變更，其一部觸犯
    舊法，一部涉及新法時，應依最後行為時之新法處斷，並無
    行為後法律變更須比較新舊法適用之問題（最高法院29年上
    字第3866號判例意旨參照）。查臺灣地區與大陸地區人民關
    係條例第79條於92年10月29日修正公布，並自92年12月31日
    施行，被告戊○○、丁○○、甲○○、丙○○，以上述非法
    方式連續使大陸地區女子陳珍媚、陳細金先後各3 次非法入
    境，其等最後1 次使陳珍媚、陳細金非法入境臺灣之行為時
    係於93年1 月18日及93年2 月26日，揆諸前揭判例意旨，自
    應適用修正後臺灣地區與大陸地區人民關係條例第79條第1
    項之規定論處，而無新舊法比較適用之問題。再被告戊○○
    、丁○○、甲○○、丙○○所犯上開連續行使使公務員登載
    不實公文書與連續犯修正後臺灣地區與大陸地區人民關係條
    例第79條第1 項之使大陸地區人民非法進入臺灣地區罪間，
    有方法、目的之牽連犯關係。又被告戊○○、丁○○、甲○○、丙○○行為後，刑法於94年2 月2 日經總統令修正公布
    ，於95年7 月1 日施行，其中：(1)關於共犯之規定，修正前
    刑法第28條之用語為「實施」，與修正後刑法第28條之用語
    為『實行』，對實行共同正犯、共謀共同正犯之成立雖無影
    響，但仍限縮陰謀共同正犯、預備共同正犯之適用，被告丙○○、甲○○、戊○○、丁○○均有參與及分擔使大陸地區
    人民非法進入臺灣地區及行使使公務員登載不實文書之行為
    ，不論依修正前或修正後之規定，雖均構成共同正犯，仍應
    認以新法有利於被告。(2)刪除刑法第55條牽連犯、第56條連
    續犯之規定，被告丙○○、甲○○、戊○○、丁○○使大陸
    地區人民非法進入臺灣地區及行使使公務員登載不實文書之
    犯行，因行為後新法業已刪除牽連犯、連續犯之規定，此雖
    均非犯罪構成要件之變更，但顯已影響行為人刑罰之法律效
    果，自屬法律有變更，依新法第2 條第1 項規定，比較新、
    舊法結果，仍應適用較有利於被告之行為時法律即舊法論以
    連續犯及牽連犯。(3)故經綜合比較結果，以修正前之規定較
    有利於被告，應整體適用被告行為時之規定處斷。
  (二)爰審酌被告戊○○、丁○○、甲○○、丙○○均明知大陸地
    區人民不得非法進入臺灣地區，且知與大陸地區配偶並無結
    婚之真意，竟為使大陸地區人民得以假結婚之方式非法進入
    臺灣地區，來臺從事打工之行為，被告戊○○、丁○○、甲○○、丙○○所為不僅對大陸地區人民進入臺灣地區保證事
    務查核之正確性，以及大陸地區人民入境管制均產生負面影
    響，且對於我國就業市場、社會治安衝擊甚鉅，其犯罪所生
    之危害程度非輕，所為實屬不該，被告甲○○、丙○○犯後
    猶不知悔改，而被告戊○○、丁○○犯後坦承犯行，態度尚
    佳，及被告戊○○、丁○○僅使大陸地區配偶1 人來臺打工
    ，損害尚非甚鉅，並斟酌被告戊○○、丁○○、甲○○、丙○○之犯罪動機、目的及手段等一切情狀，分別就被告甲○○、丙○○共同連續違反不得使大陸地區人民非法進入臺灣
    地區之規定，各處有期徒刑1 年6 月；被告戊○○、丁○○
    共同連續違反不得使大陸地區人民非法進入臺灣地區之規定
    ，各處有期徒刑1 年2 月。
  (三)又中華民國96年罪犯減刑條例施行即96年7 月16日前，經通
    緝而未於96年12月31日前自動歸案接受偵查、審判或執行者
    ，不得依中華民國96年罪犯減刑條例減刑，中華民國96年罪
    犯減刑條例第5 條定有明文；上開條文係就上開條例施行前
    經通緝之被告或受刑人而設之規定，如係於上開條例施行後
    始通緝者，即不適用該條之規定，法院辦理96年減刑案件應
    行注意事項第9 條已闡釋甚明。查被告丁○○本案犯罪時間
    在96年4 月24日以前，前經臺灣高雄地方法院檢察署於98年
    10 月1日發布通緝，即於98年10月6 日經雲林縣政府警察局
    台西分局緝獲歸案，此有臺灣高雄地方法院檢察署98年10月
    1 日98年雄檢惠偵才緝字第5461號通緝書及雲林縣政府警察
    局台西分局98年10月6 日雲警西偵字第0981000571號函暨調
    查筆錄、查捕逃犯作業查詢報表在卷可憑（見偵緝字卷第3
    頁至第12頁），核被告丁○○經通緝之時間，並非在中華民
    國96年罪犯減刑條例施行即96年7 月16日前，自無該條例第
    5 條不得減刑之限制。是被告甲○○、丙○○、戊○○、丁○○之犯罪時間均在96年4 月24日以前，所犯為中華民國96
    年罪犯減刑條例第3 條以外之罪，且無該條例所規定不得減
    刑之情形，經核符該條例第2 條第1 項第3 款之規定，均減
    其宣告刑2 分之1 。
  (四)復查被告戊○○、丁○○未曾受有期徒刑以上刑之宣告，有
    臺灣高等法院被告前案紀錄表在卷可稽，其等因一時失慮，
    短於思慮，致觸犯本案犯行，犯後均已坦承犯行，深表悔意
    ，堪認被告戊○○、丁○○經此科刑教訓，應能知所警惕而
    無再犯之虞，本院認被告戊○○、丁○○所受刑之宣告，均
    以暫不執行為適當，爰併宣告緩刑3 年。（依最高法院95年
    第8 次刑庭會議決議，刑法第74條之規定毋庸為新舊法之比
    較，應逕行適用修正後新法，併此說明）。又審酌被告戊○○、丁○○因守法觀念薄弱而觸法，為確保其等能記取教訓
    並建立尊重法治之正確觀念，使被告戊○○、丁○○革除其
    不正心態，認有加強對其追蹤、考核及輔導之必要，本院認
    除前開緩刑宣告外，另有課予被告戊○○、丁○○預防再犯
    所為必要命令宣告之必要，爰均併予諭知被告戊○○、丁○○依刑法第74條第2 項第8 款規定，命被告戊○○、丁○○
    應受60小時之法治教育，以使被告戊○○、丁○○保有正確
    法律觀念。又因本院對被告戊○○、丁○○為刑法74條第2
    項第8 款預防再犯所為必要命令之宣告，是併依刑法第93條
    第1 項第2 款之規定，諭知於緩刑期間付保護管束，以輔導
    向善，以啟自新，併勵來茲。
據上論斷，應依刑事訴訟法第299 條第1 項前段，修正前臺灣地
區與大陸地區人民關係條例第79條第1 項，修正後臺灣地區與人
陸地區人民關係條例第79條第1 項，刑法第2 條第1 項前段、第
216 條、214 條、第74條第1 項第1 款、第2 項第8 款、第93條
第1 項第2 款，修正前刑法第28條、第55條、第56條，廢止前罰
金罰鍰提高標準條例第2 條，現行法規所定貨幣單位折算新臺幣
條例第2 條，中華民國96年罪犯減刑條例第2 條第1 項第3 款、
第7 條、第9 條，判決如主文。
本案經檢察官己○○到庭執行職務。
中    華    民    國    99    年    7     月    13    日
                  刑事第八庭  審判長法  官  王伯文
                                    法  官  蔣志宗
                                    法  官  謝宗翰
以上正本證明與原本無異。
如不服本判決應於收受送達後10日內向本院提出上訴書狀，並應
敘述具體理由；如未敘述上訴理由者，應於上訴期間屆滿後20日
內向本院補提理由書（均須按他造當事人之人數附繕本）「切勿
逕送上級法院」。
中    華    民    國    99    年    7     月    14    日
                                    書記官  李宗諺
附錄本案論罪科刑法條：
〈修正前臺灣地區與大陸地區人民關係條例第79條第1 項〉
違反第15條第1 款規定者，處5 年以下有期徒刑、拘役或科或併
科新臺幣50萬元以下罰金。
〈修正後臺灣地區與大陸地區人民關係條例第79條第1 項〉
違反第15條第1 款規定者，處1 年以上7 年以下有期徒刑，得併
科新臺幣一百萬元以下罰金。
〈中華民國刑法第214條〉
明知為不實之事項，而使公務員登載於職務上所掌之公文書，足
以生損害於公眾或他人者，處3 年以下有期徒刑、拘役或500 元
以下罰金。
〈中華民國刑法第216條〉
行使第210 條至第215 條之文書者，依偽造、變造文書或登載不
實事項或使登載不實事項之規定處斷。

司法院資訊處製作；財團法人民間司法改革基金會備份。
